【裁判字號】    90,聲,639
【裁判日期】    900312
【裁判案由】    聲請迴避
【裁判全文】
臺灣臺中地方法院刑事裁定                            九十年度聲字第六三九號
    聲  請  人
    即自訴  人  甲○○
    代  理  人  丁○○
右聲請人因本院八十九年度自字第八七四號背信案件，聲請本院法官迴避，本院裁定
如左：
    主  文
聲請駁回。
    理  由
一、本件聲請意旨略以：鍾啟煒法官曾審理之本院八十七年度自字第七０七號刑事案
    件，自訴人為本案之訴訟代理人，即本案自訴人之配偶，因鍾啟煒法官及其書記
    官林淑雯在審理該案過程中，有諸多為偏袒該案被告而故違規定之處，故該案自
    訴人曾將其違反規定之各項事實向司法院陳情，經司法院轉請本院處理，本院僅
    聽取鍾啟煒法官所作與事實不符之片面自辯，未予調查處理，故自訴人至今仍續
    向司法院陳情中，尚未終結，今若由鍾啟煒法官審理本案，在其挾怨懷恨本案訴
    訟代理人之心態下，不但足認其執行職務會有偏頗之虞，且確已發生偏頗之虞，
    如本案雖於八十九年十月十六日即遞狀提出，但鍾啟煒法官在被告犯罪事實明確
    、證據充分情況下，竟將本案擱置四個月，至九十年一月三十一日始僅傳訊自訴
    人及其訴訟代理人，而未傳訊被告，為避免偏頗現象繼續發生，致影響本案調查
    裁判之公平公正，爰依刑事訴訟法第十八條第二款規定，聲請鍾啟煒法官迴避審
    理本案等語。
二、按當事人遇有推事（下均稱法官）有刑事訴訟法第十七條以外情形，足認其執行
    職務有偏頗之虞者，得聲請法官迴避，刑事訴訟法第十八條第二款固有明定。惟
    所謂「足認其執行職務有偏頗之虞者」，係指以一般通常之人所具有之合理觀點
    ，對於該承辦法官能否為公平之裁判，均足產生懷疑；且此種懷疑之發生，存有
    其安全客觀之原因，而非僅出諸當事人自己主觀之判斷者，始足當之。至於訴訟
    上之指揮乃專屬於法院之職權，當事人之主張、聲請，在無礙於事實之確認以及
    法的解釋適用之範圍下，法院雖得斟酌其請求以為訴訟之進行，但仍不得以此對
    當事人之有利與否，作為其將有不公平裁判之依據，更不得以此訴訟之進行與否
    而謂有偏頗之虞聲請法官迴避（最高法院七十九年度臺抗字第三一八號判例參照
    ）。
三、經查本院八十九年度自字第八七四號自訴人甲○○自訴丙○○、乙○○、戊○○
    背信等案件（下稱本案），本院係於九十年一月九日，指定九十年一月三十一日
    上午十時四十分行調查程序，依刑事訴訟法第三百二十六條第一項、第二項規定
    「法院或受命法官，得於第一次審判期日前，訊問自訴人、被告及蒐集或調查證
    據，於發現案件係民事或利用自訴程序恫嚇被告者，得曉諭自訴人撤回自訴。前
    項訊問不公開之；非有必要，不得先行傳訊被告」，尚無不合，況指定該調查期
    日者，係本案前承審法官，並非現承審之鍾啟煒法官，自不得執此遽指鍾啟煒法
    官執行本院審判職務已有偏頗之虞。次查本院八十七年度自字第七０七號詐欺等
    案件（下稱前案），雖亦為鍾啟煒法官所審判，但前案之自訴人為本案之自訴代
    理人丁○○，二案被告不同，並無關連。且證據有否必要調查，筆錄應否更正，
    是否准許當事人詰問證人等，係屬訴訟指揮、證據調查取捨範圍，審理事實之法
    院本有自由裁酌之權，另依刑事訴訟法第四十一條、第四十三條規定，訊問筆錄
    始應向受訊問人朗讀或令其閱覽，詢以記載有無錯誤，而審判筆錄僅受訊問人就
    其陳述部分，得請求朗讀或交其閱覽。對於前案自訴人即本案自訴代理人之陳情
    ，指摘鍾啟煒法官及林淑雯書記官故違規定，如自訴人發現筆錄誤記、漏記，請
    求更正補充，未予處理，不依自訴人聲請調閱證物，未向受訊問人朗讀筆錄或令
    其閱覽，並詢以記載有無錯誤，不准自訴人詰問證人云云，本院復已函請其依刑
    事訴訟法規定向上訴審法院陳述上訴理由，揆諸前開二之說明，亦不能因承辦法
    官所為上述訴訟指揮及證據調查事項之進行，即謂有何偏頗之虞。綜上所述，本
    案自訴人認承審本案之鍾啟煒法官有偏頗之虞，乃出於主觀之臆測，尚無具體事
    實佐憑，其聲請迴避自無理由，應予駁回。
中      華      民      國      九十      年      三      月    十二    日
                                臺灣臺中地方法院刑事第二庭
                                    審判長  法  官  黃  文  進
                                            法  官  莊  深  淵
                                            法  官  鍾  堯  航
右正本證明與原本無異。
如不服本裁定，應於送達後五日內，向本院提出抗告狀。
                                            書記官
中      華      民      國      九十      年      三      月     十二   日


司法院資訊處製作；財團法人民間司法改革基金會備份。
